最高法院刑事判決　　　　　　　　　　　　　　　八十六年度台上字第五三四五號
　　上　訴　人　甲○○
　　選任辯護人　林武順律師
右上訴人因殺人未遂案件，不服台灣高等法院花蓮分院中華民國八十六年七月十六日
第二審判決（八十六年度上訴字第二○○號，起訴案號：台灣台東地方法院檢察署八
十五年度偵字第一二五七號），提起上訴，本院判決如左：
    主  文
上訴駁回。
    理  由
按刑事訴訟法第三百七十七條規定，上訴於第三審法院，非以判決違背法令為理由，
不得為之。是提起第三審上訴，應以原判決違背法令為理由，係屬法定要件。如果上
訴理由狀並未依據卷內訴訟資料，具體指摘原判決不適用何種法則或如何適用不當，
或所指摘原判決違法情事，顯與法律規定得為第三審上訴理由之違法情形，不相適合
時，均應認其上訴為違背法律上之程式，予以駁回。本件上訴人甲○○上訴意旨略稱
：告訴人李辰正先向警方提出傷害之告訴，旋撤回告訴，有台灣台東地方法院檢察署
檢察官八十五年度偵字第二三六四號、第二四一六號不起訴處分書可稽，李辰正何能
又提起本件殺人未遂之告訴，於法已有未合；李辰正未能舉證證明上訴人有殺人之意
圖、原因或動機，上訴人非但無殺人犯意，且符合正當防衛要件，原判決遽認上訴人
有殺人犯意，並認不符合正當防衛，殊屬違法；上訴人苟有殺人故意，何以不阻止李
辰正前往就醫，翌日又至醫院探視，並願協議和解負擔醫療費用，原判決對上開有利
於上訴人之證據未予調查，自屬違背法令；原判決既認上訴人飲用二瓶半稻香酒，顯
已達酒醉之精神耗弱程度，原判決未依刑法第十九條第二項規定減輕其刑，有未盡調
查能事及判決理由不備之違法云云。並提出上開檢察官不起訴處分書影本為證。惟查
原判決係依憑李辰正之指訴，證人林美麗、蔡明彰之證言，扣押之水果刀與卷附之診
斷書、省立台東醫院函、勘驗筆錄等證據，認定上訴人有其事實欄所載之犯行。對於
上訴人否認犯罪所為之辯解，認為不足採信，已依卷證資料，詳加指駁。復就李辰正
前來排解糾紛時，上訴人先以踢李辰正之友人蔡明彰，李辰正方以銅管毆打上訴人
，惟李辰正不慎失足滑倒；侵害已成過去，上訴人原可罷手，詎上訴人竟趁機持刀刺
砍李辰正多刀，核與正當防衛要件不符，亦無防衛過當可言；上訴人持甚長且銳利之
水果刀朝李辰正之重要部位即頭部、背部、腹腰部及手臂刺殺，致李辰正左、右前臂
肌腱均被刺斷裂，後側頭皮裂傷達一○×一×一公分，左腰穿透深及腹腔致內出血，
有休克情形，若遲延急救，有生命危險，足見上訴人用力之猛，殺意之堅，具有殺人
故意甚明等情，亦分別詳予明。因而維持第一審論處上訴人殺人未遂罪刑之判決，
駁回上訴人對此部分之第二審上訴。從形式上審查，並無上訴意旨所謂之違法情事。
又上訴意旨所稱未阻止就醫，與曾至醫院探視及願負擔醫療費用等情，俱屬犯罪後之
態度，僅足為量刑之依據，尚非屬於有利於上訴人之證據。另台灣台東地方法院檢察
署檢察官八十五年度偵字第二三六四號、第二四一六號不起訴處分書，並無所謂李辰
正提出傷害告訴旋又撤回告訴之記載，況上訴人所犯殺人未遂罪，並非告訴乃論之罪
，自非告訴人所得撤回告訴。至精神耗弱人之行為，依刑法第十九條第二項之規定，
係「得」減輕其刑，減輕與否，法院有自由裁量之職權，故上訴人於行為時，不論是
否精神耗弱，均不得據為適法之第三審上訴理由。上訴意旨，並未依據卷證資料，具
體指摘原判決如何違背法令，徒憑個人主觀意見，任意爭執，殊難認已具備首揭法定
形式要件，其上訴為違背法律上之程式，應予駁回。
據上論結，應依刑事訴訟法第三百九十五條前段，判決如主文。
中      華      民      國    八十六    年      九      月     十一     日
                              最高法院刑事第二庭
                                  審判長法官  施  文  仁
                                        法官  陳  炳  煌
                                        法官  張  淳  淙
                                        法官  洪  文  章
                                        法官  林  錦  芳
      右正本證明與原本無異
                                              書  記  官
中      華      民      國    八十六    年      九      月     十八     日
